臺北高等行政法院判決
　　　　　　　　　　　　　　　　　　 93年度訴字第03431號
原　　　告　甲○○
被　　　告　內政部警政署入出境管理局
代　表　人　吳振吉 （局長）
訴訟代理人　丁○○
　　　　　　丙○○
上列當事人間因大陸地區人民進入臺灣地區許可辦法事件，原告
不服內政部中華民國93年8月9日台內訴字第0930004788號訴願決
定，提起行政訴訟。本院判決如下︰
　　主  文
原告之訴駁回。
訴訟費用由原告負擔。
　　事  實
一、事實概要：
    乙○○（同屬本件原告，另以裁定駁回其起訴）係大陸地區
    人民，於92年11月16日欲以原告之配偶身分進入臺灣地區團
    聚，惟被告所屬人員於乙○○到達桃園中正國際機場欲入境
    時，對原告及乙○○實施面（訪）談，發現有事實足認原告
    係虛偽結婚，爰依行為時大陸地區人民進入臺灣地區許可辦
    法（下稱許可辦法）第17條第1項第7款及大陸地區人民及香
    港澳門居民強制出境處理辦法（下稱處理辦法）第4條第1項
    規定，作成境正字第0920140236號處分書，撤銷乙○○入境
    許可證並強制其出境，原告不服，提起訴願，遭訴願機關為
    不受理決定，遂向本院提起本件行政訴訟。
二、兩造聲明：
　　(一)原告聲明：
      1.訴願決定及原處分均撤銷。
      2.請求判命被告准許原告配偶乙○○入境。
      3.訴訟費用由被告負擔。
　　(二)被告聲明：
      1.駁回原告之訴。
      2.訴訟費用由原告負擔。
三、兩造爭點：
    原告與大陸地區人民乙○○是否有事實足認係通謀而為虛偽
    結婚？
四、兩造陳述：
　　(一)原告主張：
      1.乙○○到達桃園中正機場欲入境時，遭遇機場面談人員
        詢問，一整天僅以一碗泡麵裹腹，至當晚12時才結束，
        其在飢寒交迫之際，脫口而出與介紹人相識，而遭判定
        係假結婚來臺，致遭強制出境云云。
      2.提出申請書及原處分書等件影本為證。
　　(二)被告主張：
      1.乙○○於92年11月16日入境時，於當日18時30分在中正
        國際機場接受被告所屬人員實施面談，面談時詢問乙○
        ○「你與甲○○先生結婚是真心相愛嗎？是真的結婚？
        」，其答稱「不是，是我的男友郭煥章先生利用假結婚
        將我送過來與其一起相處，而甲○○是人頭的假老公，
        我與郭（煥章）認識3至4年彼此相愛，但因郭煥章在台
        灣有妻小，所以無法與我結婚，就利用這個假結婚的方
        式將我送到台灣與他同居。」，被告爰認定原告與乙○
        ○係虛偽結婚，據以撤銷乙○○之入境許可，並依規定
        強制其出境。
      2.據被告之面談紀錄，被告所屬人員對乙○○實施面談，
        係自92年11月16日18時30分起，至同日19時30分止，並
        無原告所稱至當晚12時（即24時）結束之情事發生。
      3.被告所屬面談人員對於原告及乙○○實施面談後，即作
        成書面紀錄，且該等面談紀錄業經原告及乙○○「親閱
        確認與事實無訛後，始簽名捺印」，足證相關紀錄之內
        容係其於自由意志所為，是以該等面談紀錄之證明力當
        無庸議。
      4.夫與妻各自為法律上之獨立人格，其各自受不利行政處
        分者，原則上僅受處分之夫或妻得提起撤銷訴訟，非為
        行政處分相對人之妻或夫則非因該處分有權利或法律上
        利益受侵，不得主張其有權利或法律上利益受侵害而提
        起撤銷訴訟。是以，原告並非原處分相對人，應不具有
        法律上利益，其無從主張權利或法律上利益受侵害而提
        起撤銷訴訟。故原告提起本件訴訟，請求撤銷訴願決定
        及原處分，欠缺訴訟權能，應予駁回。
      5.提出訴願決定書、訴願答辯書等件影本為證。
　　理  由
一、原告起訴時，被告之代表人為曾文昌，嗣被告代表人已變更
    為吳振吉，並由吳振吉聲明承受訴訟，有其提出之聲明承受
    訴訟狀附卷可稽，核無不合，應予准許，合先敘明。
二、按大陸地區人民申請進入臺灣地區，有左列情形之一者，得
    不予許可；已許可者，得撤銷或廢止其許可，並註銷其旅行
    證：七、有事實足認係通謀而為虛偽結婚者，行為時許可辦
    法第17條第1項第7款定有明文。次按在臺灣地區陸上，查獲
    依法得強制出境之大陸地區人民、香港或澳門居民，治安機
    關於查無其他犯罪事實後，得逕行強制出境，行為時處理辦
    法第4條第1項亦定有明文。
三、本件乙○○係大陸地區人民，於92年11月16日欲以原告之配
    偶身分進入臺灣地區團聚，惟被告所屬人員於乙○○到達桃
    園中正國際機場欲入境時，對原告及乙○○實施面（訪）談
    ，發現有事實足認原告係虛偽結婚，爰依行為時許可辦法第
    17 條第1項第7款及處理辦法第4條第1項規定，作成境正字
    第0920140236號處分書，撤銷乙○○入境許可證並強制其出
    境，原告不服，提起訴願，遭訴願機關為不受理決定等情，
    為兩造所不爭，且有原處分及訴願決定書等件影本附訴願機
    關卷可稽。
四、原告主張乙○○遭遇機場面談人員詢問，至當晚12時才結束
    ，其在飢寒交迫之際，脫口而出與介紹人相識，而遭判定係
    假結婚來臺，致遭強制出境云云，惟其主張為被告所否認。
    被告則稱，被告所屬人員對乙○○實施面談，係自92年11月
    16日18時30分起，至同日19時30分止；而被告係根據乙○○
    面詢之回答，認定原告與乙○○係虛偽結婚等語，資為爭議
    。
五、經查，乙○○係欲以原告之配偶身分，進入臺灣地區團聚，
    是以本件原處分是否合法，涉及原告與乙○○於臺灣是否有
    合法之夫妻關係，故原告應屬原處分之利害關係人，被告主
    張原告提起本件訴訟，欠缺訴訟權能云云，尚不足採，先予
    敘明。
六、又查，乙○○於92年11月16日入境時，於當日18時30分在中
    正國際機場接受被告所屬人員實施面談，面談時詢問乙○○
    「你與甲○○先生結婚是真心相愛嗎？是真的結婚？」，其
    答稱「不是，是我的男友郭煥章先生利用假結婚將我送過來
    與其一起相處，而甲○○是人頭的假老公，我與郭（煥章）
    認識3至4年彼此相愛，但因郭煥章在台灣有妻小，所以無法
    與我結婚，就利用這個假結婚的方式將我送到台灣與他同居
    。」，有該面談筆錄影本附原處分卷可稽，且該筆錄業經乙
    ○○「親閱確認與事實無訛後，始簽名捺印」，故足可合理
    懷疑雙方之婚姻關係非係基於永久共同生活之目的，應有事
    實足認原告與乙○○乃通謀而為虛偽結婚。
七、從而，被告以有事實足認原告與乙○○有通謀而為虛偽結婚
    之情事為由，撤銷乙○○之入境許可，並強制其出境，於法
    並無違誤。訴願決定遞予維持，亦無不合。原告徒執前詞，
    訴請撤銷，並請求被告應准許乙○○入境，在法律上顯無理
    由，爰不經言詞辯論，逕予判決駁回之。
八、另查，本件訴願機關於訴願程序時，先後以93年4月1日台內
    訴字第0930003466號函及93年5月11日台內訴字第
    0930004214號函命本件原告補正訴願書有關原處分機關及原
    處分書文號，有上開二函及郵務送達證書附訴願機關卷可稽
    ；嗣原告提出補正書狀後，訴願機關雖認原告經屢次補正訴
    願書，均未合法補正云云，惟依原告訴願書狀之記載及其所
    附被告之不予許可處分書，合併觀察，客觀上並無無法特定
    本件原處分之情形，訴願機關未盡調查認定之能事，而逕認
    訴願不合法，予以程序上不受理，於法尚有未合。故本件訴
    願決定應有違法之處；惟本件原處分並無違誤，已如上述，
    且依上開規定，原處分關於應否許可大陸地區人民入境之決
    定，為一羈束處分，而非裁量處分，依其事件之性質及為訴
    訟經濟計，應可由本院自為審查而為判決（89年12月各級行
    政法院第2次法律座談會第6號提案大會研討結果參照），併
    予敘明。
據上論結，本件原告之訴顯無理由，依行政訴訟法第98條第3項
前段、第107條第3項，判決如主文。
中　　華　　民　　國　　94　　年　  11　　月　 30  　 日
                       第五庭審判長法  官　張瓊文
                                   法  官  帥嘉寶
                                   法  官  蕭忠仁
上為正本係照原本作成。
如不服本判決，應於送達後20日內，向本院提出上訴狀並表明上
訴理由，如於本判決宣示後送達前提起上訴者，應於判決送達後
20日內補提上訴理由書（須按他造人數附繕本）。
中　　華　　民　　國　　94　　年　  11　　月　 30  　 日
    　　  　　　　　　　    　     書記官  蕭純純
